臺灣臺北地方法院交通事件裁定　　 96年度交聲字第491號
　　異　議　人
　　即受處分人　乙○○
上列受處分人因違反道路交通管理處罰條例案件，對於臺北市交
通事件裁決所中華民國九十六年四月十日所為之處分（原處分案
號：北市裁四字第裁二二—ＡＥＶ三七六四五六號）聲明異議，
本院裁定如下：
    主    文
原處分撤銷。
乙○○汽車駕駛人，行經有燈光號誌管制之交岔路口闖紅燈，處
罰鍰新臺幣肆仟伍佰元，並記違規點數參點。
    理    由
一、按汽車駕駛人，行經有燈光號誌管制之交岔路口闖紅燈者，
    處新臺幣一千八百元以上五千四百元以下罰鍰；又汽車駕駛
    人有道路交通管理處罰條例第五十三條之行為者，除依原條
    款處罰鍰外，並予記違規點數三點；再道路交通管理處罰條
    例所用名詞車輛，係指在道路上以原動機行駛之汽車（包含
    機器腳踏車）或以人力、獸力行駛之車輛，道路交通管理處
    罰條例第五十三條第一項、第六十三條第一項第三款、第三
    條第八款，分別定有明文。
二、本件原處分機關臺北市交通事件裁決所以異議人即受處分人
    乙○○於民國九十五年一月一日十二時五十分，騎乘車號Ａ
    ２Ｚ－六八九號重型機車，在臺北市○○○路、長沙街口，
    因闖紅燈而為臺北市政府警察局萬華分局交通分隊員警攔停
    舉發，受處分人於應到案日期前申訴，經原處分機關臺北市
    交通事件裁決所審查結果，仍認受處分人有「駕車行經有燈
    光號誌管制之交岔路口闖紅燈」之違規行為，而依道路交通
    管理處罰條例第五十三條第一項規定，處罰鍰新臺幣（下同
    ）四千五百元等情，有臺北市政府警察局舉發違反道路交通
    管理事件通知單（北市警交大字第ＡＥＶ三七六四五六號）
    、臺北市交通事件裁決所違反道路交通管理事件裁決書（北
    市裁四字第裁二二—ＡＥＶ三七六四五六號）等件可稽。
三、受處分人異議意旨略以：伊於九十六年一月一日中午約十二
    點左右，行經臺北市○○○路與長沙街口之住家樓下，突遭
    萬華分局漢中所員警以蜂鳴器叫聲攔阻，告知於前方環河南
    路與內江街口闖紅燈，伊告知員警此地距案發現場約一公里
    之遙，一非現行犯，二則時間、人物不對，恐員警目測有誤
    ，惟員警執意開罰單，伊於罰單上欲書明細究，員警則示槍
    恫嚇奪回單據，恰其同夥員警趕至，該員警誣指伊拒簽後駕
    車離去，惟嗣後突接裁決書告知將罰吊照及上課，當初警員
    開罰時有強調該日是元月一日交通大執法，伊認為員警是因
    業績需要而開罰單，爰對原處分不服，聲明異議云云。
四、訊據受處分人對於其於舉發違規時間騎乘重型機車行經舉發
    違規地點之事實，並無爭執，惟辯以：伊並未闖紅燈，且員
    警奪回舉發通知單不讓伊簽收，員警是因業績需要而開罰單
    云云。經查：
(一)、關於本件舉發經過，證人即舉發員警甲○○於本院調查中證
    稱：伊於九十六年一月一日中午十二時許，在萬華分局漢中
    派出所轄區執行巡邏勤務，於案發時間剛好行經長沙街二段
    與環河南路口，發現本件被舉發之重型機車由環河南路北往
    南方向行駛到該路口闖紅燈，伊立即發動車子鳴笛，在距離
    該路口往南約一百六十公尺處，即靠近貴陽街口處攔停到該
    輛車；駕駛人違規的路口是Ｔ字型路口，並不是十字路口，
    當時伊停在長沙街二段停止線等同事，發現該車闖紅燈經過
    時立即鳴笛攔停，伊追逐的路線是伊看到違規後馬上從長沙
    街左轉環河南路往南，在距離違規路口約一百六十公尺處即
    攔停該車，伊告知駕駛人違規闖紅燈的路口是環河南路與長
    沙街口，當時駕駛人身上沒有攜帶證件，伊透過無線電查詢
    到車籍資料，攔停的駕駛人就是在庭的受處分人；伊去年才
    做健康檢查，視力左眼與右眼都是一點二，舉發當天是中午
    十二點五十分左右，天氣良好，陽光很充足，且伊的視線並
    沒有離開過違規車輛，所以伊確定違規車輛與伊後來攔停到
    的車是同一輛等語（見本院九十六年五月三十日訊問筆錄）
    ，按證人乃原處分機關舉發受處分人有前述違規行為之原證
    人，其並到庭具結擔保其供述之真實性，且在負擔偽證罪之
    心理處罰狀態下，證述受處分人經認定違規及其舉發之經過
    ，依本件卷存證據資料並無任何積極證據足資證明證人上述
    證述係屬虛偽，亦無足以令人顯信證人之證述為不可採之品
    格證據或前科證據存在，證人之證言當具有相當之可信性；
    而受處分人雖辯稱員警告知伊闖紅燈之路口為環河南路與內
    江街口，攔停地點距離案發現場約一公里之遙云云，惟查本
    件舉發員警目擊及攔停時告知受處分人之違規地點均係環河
    南路與長沙街口乙情，業據證人前述證述明確，核與卷附舉
    發通知單明載違規地點為環河南路與長沙街口乙情相符，受
    處分人質稱員警攔停時係告知在環河南路與內江街口闖紅燈
    云云，尚屬無據，況無論環河南路與內江街口或長沙街口，
    距離受處分人遭攔停地點環河南路與貴陽街口，均僅有數百
    公尺，有臺北市街道圖一紙在卷可按，並無受處分人所稱攔
    停地點距案發現場一公里之遙情事，衡諸本件攔停地點與員
    警目擊違規地點之距離非遠，員警證述其目擊違規後依視線
    追蹤及發車鳴笛追逐，在百餘公尺處即攔停到受處分人所騎
    乘之車輛，故可確定係同一車輛等語，堪信確為真實，本件
    受處分人有駕車行經有燈光號誌管制之交岔路口闖紅燈之違
    規事實，洵屬明確。
(二)、受處分人另辯稱本件是員警奪回舉發單不讓伊簽收，員警是
    因業績需要而開罰單云云。惟查：證人即舉發員警甲○○於
    本院調查中另證稱：當初伊攔停時，受處分人本來很客氣的
    說他自己及車主之車籍資料，但看到伊在違規單上寫闖紅燈
    ，要給他簽收的時候，就很生氣地說他不是現行犯，說伊沒
    有採證，伊回答他說伊有目視，伊有專業，後來受處分人拒
    絕簽收舉發通知單，直接在舉發單左上角寫字，舉發通知單
    上「該員採證不足」字樣就是受處分人寫的，伊確實有拿舉
    發通知單要給受處分人簽名，但是他就是不簽名，一直要加
    註意見，伊說不能直接在舉發單上加註意見，受處分人就一
    直說他沒有違規不願意簽名，所以伊才認定受處分人拒收，
    伊並沒有為了業績開單需要而舉發，當初駕駛人沒有攜帶任
    何證件，伊可以開他未帶行照、駕照的處罰，但是伊並沒有
    因為受處分人不配合，回去再補開其他罰單，因為闖紅燈是
    明顯有危害的行為，就交通大執行的立場一定要舉發他，如
    果伊是為了業績而開單，伊就可以開他三種罰單等語（同見
    本院上開訊問筆錄），按行為人有本條例之情形者，應填製
    舉發違反道路交通管理事件通知單，並於被通知人欄予以勾
    記，其通知聯依下列規定辦理：一、當場舉發者，應填記駕
    駛人或行為人姓名、性別、出生年月日、地址、身分證統一
    編號及車主姓名、地址、車牌號碼、車輛種類，被查獲之駕
    駛人或行為人為受處分人時，應於填記通知單後將通知聯交
    付該駕駛人或行為人簽名或蓋章收受之，拒絕簽章者，仍應
    將通知聯交付該駕駛人或行為人收受，並記明其事由及交付
    之時間，拒絕收受者，應告知其應到案時間及處所，並記明
    事由與告知事項，視為已收受，違反道路交通管理事件統一
    裁罰基準及處理細則第十一條第一項第一款定有明文，本件
    證人即舉發員警已到庭證述受處分人因不服舉發而不願直接
    在舉發通知單上簽名及收受，應認確有拒絕簽章及收受情事
    ，而舉發員警業依規定在卷附舉發通知單上記明應載事項，
    已生合法送達舉發通知單之效力；再本件舉發違規時間雖為
    元月一日交通大執法時期，惟受處分人之違規行為既屬事實
    ，員警依法舉發並無違誤，受處分人質疑員警因業績需要而
    開罰單云云，並不能解免其違規責任。
五、綜上，受處分人確有駕車行經有燈光號誌管制之交岔路口闖
    紅燈之違規行為，原處分機關因受處分人未自動繳納罰鍰或
    到案聽候裁決，而逕依道路交通管理處罰條例第五十三條第
    一項規定裁處罰鍰四千五百元，於法並非無據；惟按駕駛人
    有闖紅燈之違規行為時，除處罰鍰外，並應依同條例第六十
    三條第一項第三款規定記違規點數三點，然依卷附本件原處
    分機關北市裁四字第裁二二—ＡＥＶ三七六四五六號裁決書
    ，其處罰主文欄內並未記載應記違規點數三點，顯有未洽，
    是本件受處分人之異議雖無理由，但原處分機關之裁決處分
    既有前述違誤，自應由本院將原處分撤銷，仍以受處分人有
    違反道路交通管理處罰條例第五十三條第一項規定之行為，
    裁處受處分人罰鍰四千五百元，並依同條例第六十三條第一
    項第三款規定記違規點數三點，以資適法。
六、據上論斷，依道路交通案件處理辦法第二十條前段，裁定如
    主文。
中　　華　　民　　國　九十六　年　　六　　月　　八　　日
  　　　　　　　　　　　交通法庭  法　官　孫　曉　青
上正本證明與原本無異。
如不服本裁定，應於裁定送達後五日內，向本院提出抗告狀。
                        　　      書記官  郭　錦　賢
中　　華　　民　　國　九十六　年　　六　　月　十二  　日
